臺北高等行政法院裁定　　　　　　　　　　　　　　　九十一年度停字第一三七號
　　聲　請　人　元富鋁業股份有限公司
　　代　表　人　甲○○
　　代　理　人　戊○○律師（兼送達代收人）
　　　　　　　　乙○○律師
　　相　對　人　行政院勞工委員會
　　代　表　人　陳　菊（主任委員）
　　代　理　人　丁○○兼送達.
　　　　　　　　丙○○
右當事人間因就業服務法事件，聲請人提起行政訴訟，並聲請停止原處分之執行，本
院裁定如左：
    主　文
聲請駁回。
聲請程序費用由聲請人負擔。
    理　由
一、事實概要：緣聲請人分別經相對人以民國（下同）八十九年二月十六日台八十九
    勞職外字第○四○七○九六號函核准重新招募外國人五十名，在桃園縣楊梅鎮瑞
    塘里矮坪子二之一號從事製造業工作，八十九年二月十六日台八十九勞職外字第
    ○三○二○七九號核准重新招募外國人二十六名，在桃園縣中壢市內厝里內厝子
    四○之二號從事製造業工作，及九十年六月四日台九十勞職外字第○三三二七七
    五號函核准重新招募外國人十二名，在桃園縣中壢市內厝里內厝子四○之二號從
    事汽車及其零件製造業工作，並經相對人以九十年六月二十一日台九十勞職外字
    第○三五一一六○號、九十年七月五日台九十勞職外字第○三三五五一五號函核
    准其聘僱泰籍外國人PHRASAWANG WICHAI等十五名在桃園縣楊梅鎮瑞塘里矮坪子
    二之一號、九十年六月二十一日台九十勞職外字第○三五一一七○號函核准其聘
    僱泰籍外國人CHAIYAKAN KHWANCHAI一名在桃園縣楊梅鎮○○里○○路四八九號
    及九十年六月二十一日台九十勞職外字第○三五一一六九號、九十年九月十一日
    台九十勞職外字第○三五五三一六號函核准其聘僱泰籍外國人KAEWJINDA WAT等
    六名在桃園縣中壢市內厝里內厝子四○之二號從事製造業工作。嗣經桃園縣警察
    局中壢分局於九十年十一月九日查獲聲請人所聘僱之前開外國人中二十一名，竟
    於代工廠商紘瑋科技股份有限公司（下稱紘瑋公司）從事生產輪胎鋼圈工作，已
    違反修正後就業服務法第五十七條第二款之規定，故相對人以九十一年四月三日
    勞職外字第○九一○二○一七四七─一號函聲請人，自該函送達日起廢止相對人
    核發聲請人之外國人招募許可二十一名及聘僱泰籍外國人SOI NUSON PREECHA等
    二十一名之聘僱許可。聲請人不服，以其因市場營運及業務必要，與紘瑋公司簽
    訂輪圈委外加工製造合約書、代工合約書，同時將廠房及機器設備出租予紘瑋公
    司，藉以消化聲請人因產能受限無力完成之製造訂單，即聲請人以自己之廠房、
    機器設備及部分外勞人力加上紘瑋公司自有人力、設備，共同完成聲請人所接獲
    之製造訂單，自非以本人名義聘僱外國人為他人工作，依法提起訴願並向相對人
    申請暫緩執行，其中所請停止執行乙節，相對人業以九十一年五月十六日勞職外
    字第○九一○二○三二八八號函否准暫緩執行之申請，行政院亦以院台訴字第○
    九一○○八八○七七號訴願決定駁回聲請人之訴願請求。聲請人不服，提起行政
    訴訟（本院九十一年度訴字第五０二四號）並聲請停止執行。
二、聲請意旨略以：(一)原處分係依據修正後之就業服務法第五十七條第二款為其處分
    基礎。然本案訴願機關係認為聲請人違反修正前就業服務法第五十四條第一項第
    一款、第二款之規定，二者之認定已有不合，足見原處分及訴願決定之違法不當
    。(二)按「（修正前）就業服務法第五十三條所謂『聘僱』係指雇主以一定之對價
    ，僱用他人為自己服勞務之行為，苟雖有接受他人為自己服勞務之事實，惟並未
    支付一定之對價，自非屬『聘僱』行為。」參見台灣高等法院八十七年度上易字
    第九三號刑事判決意旨定，又（修正前）就業服務法對於第五十三條所指「聘僱
    」行為，並未定有特殊之定義，故該條所稱「聘僱」，自應依民法有關僱傭之規
    定予以解釋。而依民法第四百八十二條規定，稱僱傭者，為當事人約定，一方於
    一定或不定之期間內為他方服勞務，他方給付報酬之契約，故民法之僱傭契約，
    性質上為有償之雙務契約，核無疑義。而本案有關外勞均由聲請人支付薪資並為
    聲請人工作，有外勞薪資明細表可證。因此，彼等外勞確係受聘於聲請人，並無
    為他人工作或由他人僱用之情形。(三)聲請人因信賴相對人許可聘僱外籍勞工之授
    益處分，業已投入資金培訓並教育所聘僱之外籍勞工從事許可項目之工作，目前
    彼等均已熟悉工作內容且能配合完成工作，在聲請人應受信賴保護之情形下，相
    對人遽予作成原處分，不僅其合法性顯有疑義；同時，若原處分之執行不予停止
    ，對於聲請人在行政救濟期間無法依約交貨所受之損害、因此而生之賠償責任、
    商譽之損失、重新聘僱勞工另行投入之金錢，勢將難以回復，確有應予停止執行
    之急迫情事。況原處分之執行，並非維護重大公共利益所必要者，在聲請人有無
    違法事實尚未釐清前，為免原處分之執行造成難以回復之重大損害，確有應予停
    止執行之必要。(四)另依相對人台八十五勞職外字第０八一八六０號函釋，若指派
    所聘僱之外國人前往訂購廠商指定地點，進行產品接頭工作，如依行業性質，為
    完成或履行契約之通常及必要之行為者，自可視為外勞工作之延伸而未違反就業
    服務法之相關規定；又相對人台八十七勞職外字第０九０四四三二函釋復指明上
    述相對人八十五年勞職外字第０八一八六０號函釋意旨，係製造業雇主指派所聘
    僱之外國人隨其本國籍勞工前往訂購廠商指定地點（含他縣市），進行產品之接
    頭工作，如依行業之性質，係為履行製造業契約之義務責任，並有書面契約（包
    括工作數量、內容及完成期間）為證且契約內容與上開製造業雇主之營利事業登
    記證所載營業項目相符者，自可視為外勞工作之延伸，故本案外勞至紘瑋公司從
    事代工，確為彼等受聘僱許可工作之延伸，有台灣桃園地方法院檢察署檢察官九
    十一年度偵字第四六七號不起訴處分書可證。聲請人信賴上述函示之見解而依法
    辦理，實無不當，自有信賴值得保護之情形，請審酌上情，准予停止原處分之執
    行云云。
三、按「行政訴訟繫屬中，行政法院認為原處分或決定之執行，將發生難於回復之損
    害，且有急迫情事者，得依職權或依聲請裁定停止執行。但於公益有重大影響，
    或原告之訴在法律上顯無理由者，不得為之。」行政訴訟法第一百十六條第二項
    定有明文。又所謂難以回復之損害，係指其損害不能回復原狀，或回復困難，且
    在一般社會通念上，不能以金錢彌補而言。
四、查聲請人雖稱已投入資金培訓並教育該等外勞從事許可工作，若原處分不予停止
    ，將生損害賠償責任、商譽損失、重新聘僱勞工另行投入之金錢，勢將難以回復
    云云，然未舉證以實其說，已難採信，且聲請人之人事部經理楊恕於警方調查時
    坦承其與紘瑋公司簽訂產品代工合約，由其提供外勞至紘瑋公司從事基礎生產工
    作等語，另紘瑋公司管理部經理莊傳助於警方偵訊時亦陳稱二十一名外勞在該公
    司擔任基礎工作，由其公司負擔該等外勞之食宿及生活管理等語，而該等外勞於
    警方調查時亦坦承其等入境後（九十年六月份）先至聲請人工廠工作，後於九十
    年七月間經聲請人指派至紘瑋公司工作等情不諱，此有本案訴願決定書中所引述
    上開警訊供詞可稽。足見該等外勞於入境至聲請人工廠工作一個月後即被轉派至
    紘瑋公司從事基礎生產工作，而非從事高度技術性工作，則聲請人何來投入資金
    培訓及教育，遑論將發生難於回復之損害；又聲請人既可重新聘僱勞工，即不生
    無法依約交貨之問題，如其不重新聘僱勞工致無法依約交貨，而產生損害賠償責
    任，亦係可歸責於己之事由，與原處分之執行並無因果關係，故原處分之執行，
    尚難謂有發生損害之虞。縱令原處分有違誤，且其執行有發生損害之虞，該損害
    亦係金錢損失而已，自能以金錢彌補之，並無將發生難以回復之損害之情事。綜
    上，本件聲請，經核與前揭停止執行之要件不盡相符，不應准許。
五、依行政訴訟法第一百零四條、民事訴訟法第九十五條、第七十八條，裁定如主文
    。
中　　華　　民　　國　　九十一　　　年　　　十二　　　月　　二十六　　　日
                                  臺北高等行政法院  第三庭
                                            審判長  法  官　姜素娥
      　　　　　　　　　　　　　　　　　　　　      法　官　吳東都
      　　　　　　　　　　　　　　　　　　　　      法　官　林文舟
右為正本係照原本作成。
如不服本裁定，應於送達後十日內向本院提出抗告狀（須按他造人數附繕本）。
中　　華　　民　　國　　九十一　　　年　　　十二　　　月　　 三十 　　　日
                                                    書記官  余淑芬
